【裁判字號】    96,訴,346
【裁判日期】    970409
【裁判案由】    損害賠償
【裁判全文】
臺灣高雄地方法院民事判決               96年度訴字第346號
原      告  甲○○
被      告  乙○○
            日日泰交通事業有限公司
法定代理人  丁○○
共同訴訟代
理人        丙○○
上列當事人間請求損害賠償事件，本院於中華民國97年3月26日
言詞辯論終結，判決如下：
    主  文
被告應連帶給付原告新台幣肆拾參萬柒仟玖佰捌拾捌元，及自民
國九十六年六月二十八日起至清償日止，按週年利率百分之五計
算之利息。
原告其餘之訴駁回。
訴訟費用由被告連帶負擔百分之二十，餘由原告負擔。
本判決第一項得假執行。但被告如以新台幣肆拾參萬柒仟玖佰捌
拾捌元為原告預供擔保，得免為假執行。
原告其餘假執行之聲請駁回。
    事實及理由
壹、程序事項
 一、按因侵權行為涉訟者，得由行為地之法院管轄，民事訴訟
     法第15條第1 項分別定有明文。本件原告起訴主張被告日
     日泰交通事業有限公司（下稱日日泰公司）所僱用之司機
     即被告乙○○在高雄縣鳥松鄉○○路2-117 號前過失碰撞
     原告，依侵權行為之法律關係，請求被告賠償損害，因本
     件侵權行為地在本院管轄區域內，揆諸上開說明，本院自
     有管轄權，先予敘明。
 二、按訴狀送達後，原告不得將原訴變更或追加他訴，但擴張
     或減縮應受判決事項之聲明者，不在此限，民事訴訟法第
     255 條第1 項第3 款定有明文。本件原告起訴原聲明：被
     告應給付原告新台幣（下同）3,000,000 元，暨自起訴狀
     繕本送達翌日起至清償日止，按年利率百分之5 計算之利
     息。嗣於民國96年4 月10日具狀（見本院卷一第30頁）減
     縮請求金額為1,387,836 元；又於本院96年6 月27日言詞
     辯論期日（見本院卷一第111 頁）擴張為3,000,000 元，
     經核均屬減縮或擴張應受判決事項之聲明，揆諸首揭規定
     ，於法有據，核先說明。
貳、實體事項
一、原告主張：被告乙○○係被告日日泰公司僱用之司機，於95
    年1 月23日19時40分許，駕駛車牌號碼595-GV號營業用大貨
    車（下稱系爭大貨車）執行日日泰公司交付之職務，自高雄
    縣鳥松鄉○○路2 之117 號前（下稱系爭路段）外側快由南
    往北方向起駛，其本應注意起駛前應顯示方向燈，注意前後
    左右有無障礙物或車輛行人，讓行進中之車輛行人優先通行
    ，而當時天候晴、路面乾燥、無缺陷、無障礙物、視距良好
    ，客觀上並無不能注意之情事，竟疏於注意，讓其左側由原
    告甲○○所騎乘沿大同路由西往東方向行駛之車牌號碼MVT-
    433 號重型機車（下稱系爭機車）先行通行，即貿然駛出，
    適原告騎乘系爭機車駛至閃避不及而撞及系爭大貨車之左側
    車身（下稱系爭事故），致原告人車倒地，受有左側臏骨骨
    折開放性骨折等傷害。乙○○所涉業務過失傷害行為，經台
    灣高雄地方法院檢察署（下稱高雄地檢署）檢察官提起公訴
    ，本院以95年度交簡上字第244 號判處有期徒刑3 月，得易
    科罰金確定在案（下稱系爭刑事案件）。林豐裕對於原告因
    此所受損害，自應負擔民事侵權行為損害賠償責任。又日日
    泰公司為乙○○之僱用人，亦應就其受僱人之上開行為，連
    帶負擔侵權行為損害賠償責任。本件原告因被告侵權行為所
    受損害，包括醫療費用部分：24,220元；牙醫醫療費用部分
    ：166,000 元；看護費用部分：原告受傷後有31天生活無法
    自理，需僱請看護全日照料算，可主張看護費用62,000 元
    ；交通費用部分：原告因醫療所需自財團法人長庚紀念醫院
    高雄分院（下稱長庚醫院）、高雄醫學大學附設中和紀念醫
    院（下稱高醫）、健仁中醫診所（下稱健仁診所）就醫支出
    車資共32,930元；醫療器材費用部分：5,849 元；勞動能力
    損失約50％計算至原告60歲時，共計損失1,649, 000元；非
    財產上損害部分1,060,001 元等情。爰本於民法第184 條第
    1 項前段、第188 條第1 項前段、第193 條第1 項、第195
    條第1 項前段侵權行為損害賠償法律關係提起本件訴訟等情
    。並聲明：（一）被告應連帶給付原告3,000, 000元，及自
    起訴狀繕本送達翌日起即96年6 月28日至清償日止，按年息
    百分之5 計算之利息。（二）願供擔保請准宣告假執行。
二、被告則以：乙○○就系爭事故之發生雖有過失，固應負擔侵
    權行為損害賠償責任，惟原告亦有未注意車前狀況之過失，
    且原告於系爭事故發生時，牙齒及左手部分並未受有傷害，
    所提之醫療單據有牙醫及左手漸趨纖維化之證明，應非系爭
    事故所致，被告無庸負責，另原告向被告所投保之華山產物
    保險股份有限公司（下稱華山保險公司）申請保險金部分，
    不得再為請求等語資為抗辯。並均聲明：（一）原告之訴及
    假執行之聲請均駁回。（二）如受不利之判決，願供擔保請
    准免為假執行之宣告。
三、兩造不爭執及爭執之事項：
  (一)不爭執事項如下：並有高醫96年4 月7 日高醫附行字第0960
    000925號函1 份、長庚醫院及高醫費用收據數紙在卷可稽，
    復經本院調取本院95年度交簡字第1916號、95年度交簡上字
    第244 號卷宗核閱無訛，堪信屬實。
    1.乙○○係受僱日日泰公司，從事送貨工作，於95年1 月23
      日19時40分許駕駛系爭大貨車在高雄縣鳥松鄉○○路2之
      117 號前與原告發生系爭事故，原告因而受有左側臏骨骨
      折開放性骨折等傷害。乙○○因業務過失傷害罪，經本院
      判處有期徒刑3 月確定。
    2.原告因系爭事故支出醫療費用共計24,220元、看護費用支
      出62,000元，醫療器材費用支出5849元。
    3.原告系爭事故發生前，每月薪資為17,000元。
  (二)爭執部分：
    1.原告就系爭事故是否有與有過失？如有，兩造間之過失責
      任比例為何？
    2.原告依侵權行為請求之損害賠償數額以多少為適當？
    3.原告主張之精神慰撫金是否過高？
四、本院判斷如下：
  (一)原告就系爭事故是否有與有過失？如有，兩造間之過失比
    例為何？
 1.被告固不否認乙○○於前開時、地與原告發生車禍事故，致
   原告受有前揭傷害等事實，並有道路交通事故現場圖、道路
   交通事故調查報告表、道路交通事故現場相片等資料附在刑
   事卷內可稽，業經本院調卷核閱屬實。按汽車起步前應顯示
   方向燈，注意前後左右有無障礙或車輛行人，並應讓行進中
   之車輛行人優先通行，道路交通安全規則89條第1 項第6 款
   定有明文，乙○○行車自應遵守前開規定，而本件依道路交
   通事故現場圖及照片所示，事故發生時，尚無不能注意之情
   事，乙○○竟疏未注意前開規定造成原告人車倒地而受有傷
   害等情，其行為自有過失。且乙○○所涉業務過失重傷害行
   為，業經檢察官提起公訴，經本院以95年度交簡上字第244
   號判處被告有期徒刑3 月，得易科罰金確定在案，其有過失
   益堪認定；準此，乙○○駕車起步疏未注意左右來往車輛及
   車前狀況等過失行為與原告受有傷害間，顯有相當因果關係
   ，洵堪認定。綜上，原告依據侵權行為之法律關係，主張乙
   ○○應對其負損害賠償責任，自屬有據。
 2.被告以原告亦有疏未注意車前狀況之與有過失等語置辯。經
   查：按汽車行駛時，應注意車前狀況，隨時採取必要之安全
   措施，道路交通安全規則94條第3 項分別定有明文，經查，
   系爭事故乙○○雖自系爭路段起步行駛，駛出之際有末讓直
   行車先行之過失，惟查，原告途經系爭路段時，亦有疏未注
   意車前狀況撞擊系爭大貨車後車輪之情形，業據原告迭次於
   警訊及檢察官偵訊中自陳：其亦有未注意車前狀況之過失屬
   實，有95年4 月25日原告在仁武分局車禍處理小組製作之調
   查筆錄及檢察官偵查筆錄（見偵查卷第40頁）及本院95年7
   月26日刑事庭訊問筆錄（見本院刑事交簡卷第8-9 頁）附卷
   可稽，核與乙○○於仁武分局交交通組道路交通事故談話紀
   錄中供述：當時伊在左側距離約90- 100 公尺遠處，有看見
   原告騎機車駛來，伊以為會過，仍往前駛，但原告竟撞上伊
   後車輪處等語大致相符，有95年1 月23日談話筆錄附於偵查
   卷第9 頁可稽，復有道路交通事故現場蒐證照片附卷（見偵
   查卷第28頁），倘就兩車撞擊點及依兩造於刑事卷內所供述
   各節以觀，足認乙○○駕駛車輛在距離原告約90-100公尺尺
   處，自系爭路段巷口駛出，原告並未注意系爭大貨車已自巷
   口駛出，致機車車頭撞及系爭大貨車後車輪處，顯見原告行
   經無號誌交叉路口未減速慢行，以時速40-50 公里速度往前
   行駛，且有疏未注意車前狀況作隨時停車準備，始而發生撞
   擊，倘原告減速接近，注意安全，小心通過上開交岔路段巷
   口時，及時煞車或閃避，當可避免本件車禍事故之發生，足
   見原告於上揭時地騎乘機車行經無號誌交岔巷口時，未能減
   速接近，並注意車前狀況，而與被告發生撞擊，故原告騎乘
   機車已有違上開道路交通安全規則之規定甚明。本件原告本
   應注意遵守上開道路交通安全規則之規定，而依當時情形，
   又無不能注意之情事，竟疏於注意，以致發生本件車禍，原
   告對於本件車禍之發生，自構成與有過失，且其過失行為與
   其個人所受傷害之結果間具相當因果關係甚明。而本院刑事
   判決亦同此認定，業經本院依職權調取本院95年度交簡上字
   第244 號刑事卷宗核閱屬實，足見原告亦有違反道路交通安
   全規則94條第3 項規定之疏未注意車前狀況之過失，原告於
   本件車禍事故之發生應負與有過失責任，其主張對於本件車
   禍事故，並無過失云云，自不足取。
  3.按損害之發生或擴大，被害人與有過失者，法院得減輕賠償
    金額，或免除之，民法第217 條定有明文，而所謂被害人與
    有過失，係指被害人苟能盡其善良管理人之注意，即得避免
    其損害之發生、擴大，竟不注意之意，最高法院83年度臺上
    字第1701號判決亦可資參酌。又汽車起步前應注意前後左右
    有無障儗或車輛行人，並應讓行進中之車輛行人優先通行，
    又行車應注意車前狀況並隨時採取必要之安全措施，道路交
    通安全規則89條第1 項第6 款、第94條第3 項分別同有明文
    。查本件乙○○雖有汽車起步前未讓直行車先行之過失，而
    原告既有注意車前狀況之情形，己如前述，顯見原告對損害
    之發生或擴大亦有過失，被告抗辯原告與有過失，請求減免
    賠償金額，自有所據。本院審酌兩造之行車狀態、過失情節
    、對於車禍發生原因力之強弱等一切情狀，認被告之過失程
    度，應負擔為70％，原告之過失程度則為30％為妥適。
  (二)原告主張之賠償金額有無理由及慰撫金是否適當？
  1.按受僱人因執行職務，不法侵害他人之權利者，由僱用人與
    行為人連帶負損害賠償責任，民法第188 條第1 項前段定有
    明文。而上開規定所稱之受僱人，係以事實上之僱用關係為
    標準（最高法院45年度台上字第1599號判例參照），凡客觀
    上使用他人為服勞務者，均為僱用人，不以有僱用契約之存
    在為僱用人負責之條件，且所謂執行職務亦不以受指示執行
    之職務為限，倘在外觀上，受僱人之行為，依一般情形觀之
    ，得認為係執行職務者，即屬相當，此亦有最高法院85年度
    上字第371 號判決意旨可資參照。經查，乙○○所駕駛之系
    爭大貨車係日日泰公司所有，且系爭事故發生時，乙○○係
    駕駛系爭大貨車送貨出車乙節，業據日日泰公司負責人即訴
    外人丁○○於本院95年9 月27日刑事庭準備程序中陳述稽詳
    ，有本院交簡上卷第244 號卷準備程序筆錄第54頁可據，並
    為兩造所不爭執，堪信為真實，則日日泰公司僱用乙○○駕
    駛系爭大貨車，於送貨即執行職務之際過失不法侵害原告受
    有傷害，依上開法條規定，日日泰公司與乙○○應連帶負賠
    償責任。
  2.按因故意或過失，不法侵害他人之權利者，負損害賠償責任
    。又汽車、機車或其他非依軌道行駛之動力車輛，在使用中
    加損害於他人者，駕駛人應賠償因此所生之損害。不法侵害
    他人之身體或健康者，對於被害人因此喪失或減少勞動能力
    或增加生活上之需要時，應負損害賠償責任。不法侵害他人
    之身體、健康者，被害人雖非財產上之損害，亦得請求賠償
    相當之金額。民法第184條第1項前段、第191條之2前段、第
    193條第1項、第195條第1項前段分別定有明文。又民法第
    193條第1項規定所謂增加生活上之需要，係指被害以前並無
    此需要，因為受侵害，始有支付此費用之需要而言；（最高
    法院88年度臺上字第1771號判決要旨參照）。經查，本件被
    告對原告應負連帶損害賠償責任，已如前述，是原告請求被
    告連帶賠償損害，自屬有據，析述如下：
    醫療費用部分：
     (1)本件原告因被告乙○○之業務過失傷害行為，致原告受
       有前開傷害，支出醫療費用24,220元等情，業經長庚醫
       院、高醫、健仁診所醫療費用收據、長庚醫院96年7 月
       31日（96）長庚院高字第670276號函、高醫96年7 月14
       日高醫附行字第0960002173號函（見本院卷一第160-229
       、234-285 頁、本院卷二第32-119頁、本院卷三第37-19
       4 頁）為證，經本院稽核相符，依原告受傷情形觀之，
       上開費用之支出核屬必要，並為被告所不爭執，故此部
       分請求，應予准許。
     (2)至原告請求牙醫醫療費用部分166,000 元，並提出診斷
       證明書及其費用預估單為據，惟為被告所否認，辯以系
       爭事故並未導致原告受有牙齒之傷害，該支出與系爭事
       故並無關連性等語。經查。原告因系爭事故受有左側臏
       骨骨折開放性骨折、第3 、4 腰椎滑落及脊椎管狹窄傷
       害，此有長庚醫院、高醫診斷證明書（見本院卷二第32
       、39、40頁）在卷可佐，稽核診斷書上記載受傷情況，
       並未及於牙齒部分，再經本院函詢長庚醫院就原告主張
       之牙齒重建部分是否係因車禍意外引致乙節，認原告牙
       齒係因上顎左上第二大臼齒之牙根周圍齒槽骨嚴重破壞
       而需進行牙齒重建以植牙方式回復，此係長久之慢性發
       言所致並非系爭事故，有該院96年12月14日（96）長庚
       院高字第6B3209號函在卷可佐（見本院卷二第9 頁）。
       足見被告所辯原告牙齒重建與系爭事故並無關連性，堪
       予採信，從而，原告此部分主張自不應准許。基此，原
       告得請求被告給付之醫療費用計24,220元，逾此部分請
       求，自難准許。
    交通費用部分：原告主張受傷後回診均以計程車代步，其
      中至長庚醫院住院2 次及就診8 次，往返交通費每次300
      元；至高醫門診35次，往返交通費每次520 元；至健仁診
      所就診6 次，往返交通費每次450 元，共計支出車資32,9
      30元等語，被告則以請求過高為辯，惟原告前開主張業據
      提出長庚醫院、高醫、健仁診所醫療費用收據、計程車車
      資證明證，而其前往醫院就診次數並經本院函查屬實，有
      長庚醫院96年7 月31日（96）長庚院高字第6702 76 號函
      、高醫96年7 月14日高醫附行字第0960002173號函（見本
      院卷一第170 、219 、286 頁、本院卷二第125-138 頁）
      在卷可佐，經核屬必要，堪信屬實，應予准許。
    看護費用支出部分：原告因系爭事故受有左側臏骨骨折開
      放性骨折、第3、4腰椎滑落及脊椎管狹窄傷害，業如前述，
      且原告受傷後分別自95年1 月24日起至95年2 月7 日止、
      95年3 月28日至95年3 月31日止及自95年6 月8 日起至95
      年6 月21日止，於長庚醫院及高醫住院接受治療，於該住
      院期間喪失日常生活功能，需人照護起居作息，原告共支
      出看護費用計62,000元，有長庚醫院診斷證明書及高醫96
      年4 月7 日高醫附行字第096000 0925 號函（見本院卷一
      第29頁）在卷可按，復為被告所不爭執，堪信為真。
    減少工作收入及勞動能力損失部分：查本件原告因系爭事
      故而受有傷害後，自95年2 月1 日至96年1 月1 日以受傷
      病假為由，向其任職之內政部警政署環境保護警察隊第三
      中隊（下稱環保警察隊）請假並留職停薪，而原告因受左
      髖骨開放骨折之傷害，自系爭事故發生後持續接受固定手
      術及治療中，直至95年7 月底前，均無法工作，有長庚及
      高醫診斷證明書共8 紙（見本院卷四第23-30 頁）在卷足
      稽，則主張受傷後6 個月無法工作，所生每月薪資17,000
      元，合計102,00 0元之薪資損失乙節，自屬有據。又原告
      因系爭事故造成左上臂外傷性纖維化病變，左肘外傷性關
      節炎活動度受限35度，並減損50％之勞動能力，持續接受
      復健中，於96年8 月16日時之受傷狀況，經鑑估其勞動能
      力喪失比例約為50％，有高醫96年7 月18日、8 月21日高
      醫附行字第0960002099、0960002570號函（見本院卷一第
      159 、293 頁）附卷可稽。而原告於系爭事故發生後，已
      於96年1 月1 日離職，有離職證明書（見本院卷三第7頁
      ）在卷足憑，依薪資為每月17,000元計，自95年8 月起至
      97年2 月止之工作時間計算，原告減少之工作收入為161,
      500 元【計算式：17,000×19÷2 ＝161,500 】，從而，
      原告因系爭事故致無法工作及勞動能力損失計263,500 元
      ，於此範圍內，原告主張堪認有理由，應予准許。至原告
      其餘工作能力損失之請求，因原告受傷情況持續復健即會
      改善，至恢復期則無法判定，此有高醫97年3 月5 日高醫
      附行字第97 000690 號函文（見本院卷四第10 頁） 在卷
      足佐，則原告就逾上開範圍之請求，既無法證明，此部分
      請求，即屬無據，自不應准許。
    非財產上損害部分：原告主張其因系爭受有上揭傷害，致
      身心受創甚鉅，爰請求非財產上損害1,060,001 元等情，
      被告均以請求過高等語置辯。查原告因乙○○之過失傷害
      行為致受有左側臏骨骨折開放性骨折、第3 、4 腰椎滑落
      及脊椎管狹窄、左上臂外傷性纖維化病變，左肘外傷性關
      節炎活動度受限35度等傷害結果，並減損50％之勞動能力
      ，95年3 月28日至高醫住院診治，至同年3 月31日出院，
      復於同年6 月8 日再度住院治療，至同年月21日出院，且
      須長期花費時間與費用進行復健與回診，並因而無法工作
      已逾半年以上等節，顯對其日常生活及其工作業務影響極
      大，惟被告迄未與原告達成和解，賠償全部所受精神上之
      損害，堪認原告確受有精神上痛苦。而按原告為國小畢業
      ，於環保警察隊擔任廚師職務，月薪約17,000元；乙○○
      為高中畢業，目前從事駕駛業務，名下無財產，有稅務電
      子閘門財產所得調件明細表等件在卷可參，堪可認定，且
      參酌原告因上開傷害所造成爾後生活上與工作上之影響與
      不便非微，暨兩造經濟狀況等一切情形。本院認為被告應
      連帶賠償原告500,000 元之非財產上損害為適當，至原告
      逾此部分之主張，為無理由。
  3.綜上，原告得主張之損害金額合計831,110 元（24,220+32,
    390+62,000+263,500+500000 ＝882,110） ，按過失比例核
    算減輕結果，原告得請求被告賠償之金額，應為581,77 7元
    。（882110x 70％=617477 元，元以下四捨五入）。另按保
    險人依強制汽車責任保險法規定給付之保險金，視為加害人
    或被保險人損害賠償金額之一部分；強制汽車責任保險法第
    30條定有明文。原告於事故發生後，領取強制汽車責任保險
    之保險金因原告已因本件車禍事故受領汽車強制責任保險金
    計179, 489元，此為原告自承，且為被告所不爭執，自應予
    以扣除，則本件原告請求被告連帶給付437,988 元及遲延利
    息部分，即屬正當，應予准許，逾此部分請求，不應准許。
五、綜上各節，原告依民法第184 條第1 項前段、第185 條第1
    項、第193 條、第195 條請求被告連帶給付437,988 元及自
    96年6 月28日起至清償日止，按年息百分之5 計算之利息，
    為有理由，應予准許；逾上開金額之請求，於法即有未合，
    不應准許，應予駁回。
六、本件判決所命給付之金額，未逾50萬元，爰依民事訴訟法第
    389 條第1 項第5 款規定，為職權宣告假執行。至原告雖聲
    請就勝訴部分為假執行之宣告等語，惟按原告得請求之金額
    既未逾50萬元，則有關其勝訴部分，所為願供擔保，請准宣
    告假執行之聲明，即無庸參酌，併予敘明。又被告就原告勝
    訴部分，陳明願供擔保，請准宣告免為假執行，核無不合，
    爰酌定如主文所示金額，併准許之。再原告敗訴部分，其假
    執行之聲請，既失依附，應予駁回。
七、本件因事證已臻明確，兩造其餘攻擊、防禦方法及證據資料
    之主張，核與判決結果不生影響，爰不逐一論駁，併予敘明
    。
八、據上論結：原告之訴一部有理由，一部無理由，依民事訴訟
    法第79條、第85條第2 項、第389 條第1 項第5 款、第392
    條第2 項，判決如主文。
中    華    民    國    97    年    4     月    9    日
                  民事第六庭   法  官  陳銘珠
以上正本證明與原本無異。
如對本判決上訴，須於判決送達後20日內向本院提出上訴狀，同
時表明上訴理由；如已於本判決宣示後送達前提起上訴者，應於
判決送達後10日內補具上訴理由（均須按他造當事人之人數附繕
本）。
中    華    民    國    97    年    4     月    9     日
                                書記官  劉音利


司法院資訊處製作；財團法人民間司法改革基金會備份。
